最高法院刑事判決　　　　　　一○○年度台上字第五○三四號
上　訴　人　宋文傑
選任辯護人　張奕群律師
上列上訴人因違反公職人員選舉罷免法案件，不服台灣高等法院
台中分院中華民國一○○年六月二十八日第二審判決（一○○年
度選上訴字第七一五號，起訴案號：台灣彰化地方法院檢察署九
十九年度選偵字第八二、九二、一一八號），提起上訴，本院判
決如下：
    主  文
上訴駁回。
    理  由
按刑事訴訟法第三百七十七條規定，上訴於第三審法院，非以判
決違背法令為理由，不得為之。是提起第三審上訴，應以原判決
違背法令為理由，係屬法定要件。如果上訴理由書狀並未依據卷
內訴訟資料，具體指摘原判決不適用何種法則或如何適用不當，
或所指摘原判決違法情事，顯與法律規定得為第三審上訴理由之
違法情形，不相適合時，均應認其上訴為違背法律上之程式，予
以駁回。本件上訴人宋文傑上訴意旨略以：(一)原判決既認定上訴
人賄賂之對象包括廖錦鋒、林東賢、莊麗卿、張彩憑、謝素麗、
洪麗美等人戶籍內之有投票權人，但對於其等戶籍內有投票權人
為何，未予認定敘明，有判決理由不備之違法。(二)上訴人在偵查
中即已自白犯行，依公職人員選舉罷免法第九十九條第五項前段
，應減輕其刑。上訴人犯後配合偵審，態度良好，且其餘被告均
已獲緩刑宣告並確定。上訴人經營工廠，為家中經濟之支柱，尚
需每月向銀行償還分期。家父年高多病每月需養老院費用新台幣
（下同）二萬三千元及其他醫療費用。妻宋林鳳英亦有多種疾病
追蹤治療中，均需上訴人扶養，若入獄服刑，家庭及親人均將失
所依附。原審未給予上訴人緩刑之宣告，亦有不當云云。惟查原
判決依憑上訴人於偵查、審理時之自白，證人林鳳英、廖錦鋒、
莊麗卿、張彩憑、洪麗美、林東賢、王美瑜、廖許淑、謝素麗之
證言，卷附扣押筆錄、扣押物品收據、扣押物品目錄表、贓物暫
行保管清單、個人基本資料查詢結果、法務部戶役政連結系統個
人基本資料，扣案由林東賢、莊麗卿、廖許淑、王美瑜交出之賄
賂共一萬四千元等證據資料，資以認定上訴人有原判決事實欄所
記載之犯罪事實，因而撤銷第一審關於上訴人部分之科刑判決，
改判仍論處上訴人共同對於有投票權之人，交付賄賂，而約其投
票權為一定之行使罪刑，已詳述其依憑之證據及認定之理由。原
判決所為論述，核與卷證資料相符，從形式上觀察，並無違背法
令之情形。按認事採證、證據之取捨及證據證明力之判斷，俱屬
事實審法院之職權，苟無違背證據法則，自不能指為違法。原判
決理由敘述：原判決附表所示受賄者廖錦鋒等人，均與彰化縣芬
園鄉鄉民代表選舉第一選區之候選人林忠誠同一選區，具有投票
權，所收受之賄款金額係以戶籍內具投票權之人數來計算等情，
除據廖錦鋒、莊麗卿、張彩憑、洪麗美供明在卷，並經林東賢、
廖許淑、謝素麗、王美瑜證述明確，復有個人基本資料查詢結果
、法務部戶役政連結系統個人基本資料附卷可稽等語。就上訴人
所交付賄賂之對象如何係該選區內具有投票權之人，原判決已說
明其依憑之證據，雖未就其餘各戶籍內不知情之家屬是否具投票
權一一論列，而有微疵，尚不影響於全案情節與判決之本旨，不
得遽指為違法。又對於上訴人於偵查中自白本件賄選之犯行，原
判決已依公職人員選舉罷免法第九十九條第五項前段規定，減輕
其刑。並就上訴人以其為家中經濟支柱，父親年老待養，妻子有
病在身等事由，並提出相關資料為證，請求為緩刑之宣告一節，
審酌上訴人曾因妨害投票案件，經原審法院判決應執行有期徒刑
一年六月，緩刑五年確定，仍不知省惕，輕忽法紀，復為支持特
定候選人，不循正常方式，而對於有投票權人交付金錢賄選，嚴
重妨害選舉之公正性，及衡酌其賄選之手段、人數、金額、規模
，犯後坦承犯行之態度等一切情狀，而量處上訴人有期徒刑二年
二月，該刑度已不合緩刑之條件，無從為緩刑之宣告，原判決亦
於理由中詳為說明，要難指摘為不當。上訴意旨置原判決已明白
論斷之事項於不顧，任憑己意妄指為違法，予以爭議，殊難認為
已經具備第三審上訴之法定形式要件。依上說明，應認上訴違背
法律上之程式，予以駁回。
據上論結，應依刑事訴訟法第三百九十五條前段，判決如主文。
中    華    民    國  一○○  年    九    月   十五   日
                      最高法院刑事第十二庭
                          審判長法官  黃  正  興  
                                法官  許  錦  印  
                                法官  林  瑞  斌  
                                法官  陳  春  秋  
                                法官  謝  靜  恒  
本件正本證明與原本無異
                                      書  記  官  
中    華    民    國  一○○  年    九    月  二十一  日
                                                      Q